臺灣彰化地方法院民事判決
110年度訴字第1206號
原      告  凱基商業銀行股份有限公司


法定代理人  魏寶生  


訴訟代理人  施志勳  
            潘俐君  
            邱薪瑋  
被      告  粘弘寬  
上列當事人間請求清償借款事件，本院於民國111年2月22日言詞
辯論終結，判決如下：
    主  文
原告之訴駁回。
訴訟費用由原告負擔。 
    事實及理由
一、原告起訴主張略以：緣訴外人粘錫祺向原告申辦現金卡借貸
    新台幣（下同）30萬元，詎屆期未清償，原告就此已取得執
    行名義，並經鈞院換發債權憑證。嗣粘錫褀於民國（下同）
    110年3月23日死亡，被告就其繼承權利聲請拋棄。則以被告
    就粘錫祺所遺已無權利，竟於110年5月3日向勞工保險局請
    領粘錫祺之勞工退休金，其受領此筆款項屬無法律上原因而
    受有利益，至原告受有不能受償之損害，爰依不當得利之法
    律關係請求被告返還。並聲明：㈠被告應於領取訴外人粘錫
    祺之勞工退休金範圍内給付原告72萬5258元，及自110年12
    月18日至清償日止按年息百分之五計算之利息；㈡訴訟費用
    由被告負擔。
二、被告不爭執原告主張之事實及請求之數額，惟希望能分期清
    償等語。
三、得心證之理由：
  ㈠按請求返還不當得利，以無法律上之原因而受利益，致他人
    受有損害為其要件，而所受利益與他人所受損害之間，必須
    兩者之間有直接因果關係存在（最高法院53年台上字第2661
    號判例參照）。其中直接因果關係之要件，其功能乃以損益
    變動之直接當事人作為不當得利之當事人，以合乎不當得利
    制度調整無法律上原因損益變動之意旨。
  ㈡經查：原告就其主張訴外人粘錫祺負欠其債務本金30萬元及
    利息，粘錫祺於110年3月23日死亡，被告粘弘寬已聲明拋棄
    繼承，即無權繼承粘錫祺之遺產，詎被告竟於110年5月3日
    向勞工保險局請領粘錫祺之勞工退休金，經勞保局核定發給
    725,285元，已損及原告之債權等情，業據其提出債權憑證
    影本、本院家事庭110年度司繼字第872號函影本、勞保局保
    退四字第11010110160號函影本、戶籍謄本含除戶部分等件
    為證（見本院卷第15至第33頁），並為被告所不爭執，堪信
    屬實。惟關於原告主張被告受領粘錫祺之勞工退休金屬無法
    律上原因而受有利益一節。查被告受領系爭勞工退休金並非
    來自於原告給付，則縱使被告不應受領而受領款項，致原告
    之債務人粘錫祺之責任財產減少，原告之債權因而有不能受
    償之虞，然此充其量係不應受領給付之人受領給付，致間接
    影響其他債權人權利之問題，尚難認為被告獲利與原告之債
    權不能獲償之損失間有直接因果關係，而得謂兩者間有不當
    得利之法律關係存在。質言之，本件被告受領勞工保險局給
    付之系爭勞工退休金縱屬不當得利，仍屬被告與勞工保險局
    間關係，被告衹應返還利益予勞工保險局。至於原告因其債
    權減少受償所受之損害，既非因被告之行為直接所致，自難
    謂此間有直接因果關係。遑論原告亦未說明若被告未請領勞
    工退休金給付，其就粘錫祺之債權即可受清償。則原告以粘
    錫祺之債權人之法律地位，請求被告給付所受領之勞工退休
    金，難謂有據。
  ㈢從而，原告所受之不能獲償之損害與被告請領粘錫祺之勞工
    退休金之行為之間，既無直接因果關係存在，是系爭勞工退
    休金給付所生之不當得利關係，即非存在於兩造之間。則原
    告主張依不當得利法律關係請求被告為如訴之聲明所示之給
    付，於法無據，不能採憑。
四、綜上所述，兩造之間並無不當得利法律關係存在，原告以民
    法第179條、第182條第2項之不當得利法律關係，請求被告
    就領取之訴外人粘錫祺之勞工退休金之範圍內給付725,258
    元及利息，為無理由，應予駁回。
五、本件事證已臻明確，兩造其餘主張及陳述，核於判決結果不
    生影響，爰不逐一論述，附此敘明。
六、據上論結，本件原告之訴為無理由，依民事訴訟法第78條，
    判決如主文。 　　
中　　華　　民　　國　　111 　年　　2 　　月　　25　　日
                  民事第三庭  法　官　林于人
以上正本係照原本作成。
如對判決上訴，應於判決送達後20日內向本院提出上訴狀。如委
任律師提起上訴者，應一併繳納上訴審裁判費。
中　　華　　民　　國　　111 　年　　2 　　月　　25　　日
                              書記官  卓千鈴